臺灣臺中地方法院刑事判決　　　　　　　 99年度易字第698號
公　訴　人　臺灣臺中地方法院檢察署檢察官
被　　　告　蔡銘隆
輔　佐　人　蔡嘉松
即被告之弟
上列被告因竊盜等案件，經檢察官提起公訴（98年度偵緝字第19
72號），本院判決如下：
    主    文
蔡銘隆共同攜帶兇器竊盜，處有期徒刑陸月，如易科罰金，以新
臺幣壹仟元折算壹日。又收受贓物罪，處拘役參拾日，如易科罰
金，以新臺幣壹仟元折算壹日。
    犯罪事實
一、蔡銘隆與葉耿承（業經臺灣高等法院臺南分院判處有期徒刑
    7 月確定）共同基於意圖為自己不法所有之犯意聯絡，於96
    年8 月29日下午6 時許，在臺南縣永康市○○路798 巷12號
    前，由蔡銘隆在旁把風，葉耿丞持客觀上足以對人之生命、
    身體安全構成威脅且具有危險性可供兇器使用之T 型扳手開
    啟張月慧所有車牌2101-LW 號自小客貨車車門，竊取車內音
    樂CD光碟896 片、夜市證1 張，得手後隨即離去。另蔡銘隆
    明知姓名年籍不詳之成年男子，於96年7 月間某日，在桃園
    縣中壢市某處，交付之車之鑰汽車百貨會員卡、北安汽車加
    油站貴賓卡及快樂購集點卡各1 張，係來源不明之贓物〈上
    開卡片係翁瑞隆所有，於95年5 月21日凌晨4 時30分許，在
    臺南市○○區○○街461 巷38號前遭不詳姓名年籍之成年男
    子竊取（起訴書誤載係葉耿丞所竊取，業經蒞庭檢察官當庭
    更正）〉，竟仍收受之，並放置在其所駕駛之車牌3R-0998
    號自小客車內。嗣於96年8 月31日凌晨1 時30分許，在改制
    前臺北縣鶯歌市○○○路與建國路口，為警攔檢查獲，並扣
    得上開音樂CD光碟、夜市證、車之鑰汽車百貨會員卡、北安
    汽車加油站貴賓卡及快樂購集點卡、T 型板手等物，始悉上
    情。
二、案經改制前臺北縣政府警察局三峽分局報請臺灣板橋地方法
    院檢察署呈請臺灣高等法院檢察署檢察長令轉臺灣桃園地方
    法院檢察署呈請請臺灣高等法院檢察署檢察長令轉臺灣臺中
    地方法院檢察署檢察官偵查起訴。
    理  由
壹、證據能力部分：
一、按被告以外之人於審判外之陳述，雖不符刑事訴訟法第159
    條之1 至第159 條之4 之規定，而經當事人於審判程序同意
    作為證據，法院審酌該言詞陳述或書面陳述作成時之情況，
    認為適當者，亦得為證據。當事人、代理人或辯護人於法院
    調查證據時，知有第159 條第1 項不得為證據之情形，而未
    於言詞辯論終結前聲明異議者，視為有前項之同意，刑事訴
    訟法第159 條之5 定有明文。核其立法意旨在於傳聞證據未
    經當事人之反對詰問予以核實，原則上先予排除。惟若當事
    人已放棄反對詰問權，於審判程序中表明同意該等傳聞證據
    可作為證據；或於言詞辯論終結前未聲明異議，基於尊重當
    事人對傳聞證據之處分權，及證據資料愈豐富，愈有助於真
    實發見之理念，且強化言詞辯論主義，使訴訟程式得以順暢
    進行，上開傳聞證據亦均具有證據能力。查：本判決所引之
    被告以外之人於審判外所為之陳述及卷內其他書證（供述證
    據部分），查無符合同法第159 條之1 至之4 等前4 條之情
    形，檢察官、被告及輔佐人於本院審理時並未就卷內其他證
    據資料之證據能力有所爭執，且迄本院言詞辯論終結前，均
    未主張有刑事訴訟法第159 條第1 項不得為證據之情形，是
    應認已同意卷內證據均得作為證據，且經本院審酌上開傳聞
    證據作成時，較無人情施壓或干擾，亦無不當取證之情形，
    認為以之作為本案之證據亦屬適當，是上揭傳聞證據自具有
    證據能力。
二、又傳聞法則乃對於被告以外之人於審判外之言詞或書面陳述
    而為之規範。本案判決以下引用之非供述證據，無刑事訴訟
    法第159 條第1 項規定傳聞法則之適用，經本院於審理時依
    法踐行調查證據程序，與本案待證事實具有自然之關聯性，
    且無證據證明係公務員違法取得之物，依法自得作為證據。
貳、認定犯罪事實所憑之證據、理由及論罪科刑
一、上揭犯罪事實，業據被告蔡銘隆於本院審理時自白不諱（見
    本院卷第103 頁），核與被害人張月慧、翁瑞隆於警詢中證
    述情節相符（見偵緝卷第29至30、34至35頁），並據另案被
    告即證人葉耿承於警詢及本院審理中證述明確（見板橋地檢
    偵查卷第8 至9 頁、本院卷第99頁），復有贓物領據2 紙在
    卷可稽（見偵緝卷第31、33頁），足見被告自白核與事實相
    符，堪以採信。另起訴書雖記載被害人翁瑞隆所有車之鑰汽
    車百貨會員卡、北安汽車加油站貴賓卡及快樂購集點卡各1
    張係另案被告葉耿丞於95年5 月21日竊取之贓物，然上開卡
    片係不詳姓名年籍之成年男子所竊取交付被告之贓物，業經
    被告陳明在卷（見本院卷第103 頁），且上開卡片失竊斯時
    ，另案被告葉耿丞因案強制工作中，葉耿丞此部分所涉竊盜
    犯行，並經臺灣高等法院臺南分院判決無罪確定在案，有該
    法院99年度上易字第522 號刑事判決及臺灣高等法院被告全
    國前案紀錄表在卷可憑（見本院卷第43至49、84至86頁），
    是起訴書記載上開卡片係葉耿丞所竊取，尚有誤會，惟此業
    經蒞庭檢察官當庭停更正（見本院卷第104 頁），附此敘明
    。是本案事證已臻明確，被告上開犯行洵堪認定，應予依法
    論科。
二、查刑法第321條業經總統於100年1月26日以華總一義字第100
    00015561號令公布修正，並於100年1月28施行，本件被告前
    揭行為時刑法第321條加重竊盜罪規定為： 「犯竊盜罪而有
    左列情形之一者，處6月以上、5年以下有期徒刑：一、於夜
    間侵入住宅或有人居住之建築物、船鑑或隱匿其內而犯之者
    。二、毀越門扇、牆垣或其他安全設備而犯之者。三、攜帶
    兇器而犯之者。四、結夥三人以上而犯之者。五、乘火災、
    水災或其他災害之際而犯之者。六、在車站或埠頭而犯之者
    。前項之未遂犯罰之。」 修正後之刑法第321條則規定為：
    「犯竊盜罪而有下列情形之一者，處6月以上、5年以下有期
    徒刑，得併科新臺幣10萬元以下罰金：一、侵入住宅或有人
    居住之建築物、船艦或隱匿其內而犯之者。二、毀越門扇、
    牆垣或其他安全設備而犯之者。三、攜帶兇器而犯之者。四
    、結夥三人以上而犯之者。五、乘火災、水災或其他災害之
    際而犯之者。六、在車站、埠頭、航空站或其他供水、陸、
    空公眾運輸之舟、車、航空機內而犯之者。前項之未遂犯罰
    之。」是被告行為後法律已有變更，應依刑法第2條第1項之
    規定，為「從舊從輕」之比較。本案經比較新舊法後，以修
    正前刑法第321條之規定 （因舊法未規定得併科新臺幣10萬
    元以下罰金），有利於被告， 自應適用修正前刑法第321條
    之規定。
三、又按刑法第321 條第1 項第3 款規定所謂之兇器，其種類並
    無限制，凡客觀上足對人之生命、身體、安全構成威脅，具
    有危險性之兇器均屬之，且祇須為犯行時攜帶此種具有危險
    性之兇器為已足，不論行為人是否於攜帶之初即有行兇之意
    圖、是否攜帶之目的在於便利犯案、是否於犯案之過程中已
    經使用該兇器（有最高法院70年臺上字第1613號、79年臺上
    字第5253號判例意旨及最高法院94年臺上字第3149號判決意
    旨可資參照）。查被告蔡銘隆與另案被告葉耿丞行竊時所攜
    帶之自製開鎖T 型扳手，屬金屬材質，前端屬尖銳，客觀上
    足以對人之生命、身體構成危害，參照上開判例意旨，當屬
    刑法第321 條第1 項第3 款所稱之兇器。又按把風行為，在
    排除犯罪障礙，助成犯罪之實現，在合同意思範圍內分擔犯
    罪行為之一部，即屬共同正犯而應計入結夥之內，最高法院
    著有72年度臺上字第3201號判決可參。是核被告蔡銘隆所為
    ，係修正前犯刑法第321 條第1 項第3 款之加重竊盜罪及刑
    法第349 條第1 項之收受贓物罪。被告蔡銘隆與另案被告葉
    耿丞就上開加重竊盜犯行間，有犯意聯絡與行為分擔，為共
    同正犯。被告上開攜帶兇器竊盜及收受贓物犯行，犯意各別
    ，行為互殊，應分論併罰之。爰審酌被告正值青壯，竟不思
    循正途隨意竊取他人財物，顯見其法紀意識薄弱，對民眾財
    產安全及社會治安均非無相當危害，惟念其犯後坦承上開犯
    行不諱，且其於上開竊盜犯行係擔任把風工作，犯罪過程尚
    屬平和，所竊得之音樂CD光碟、夜市證及收受之貴賓卡等贓
    物均經被害人領回，幸未對被害人造成重大損害等一切情狀
    ，量處如主文所示之刑，並斟酌被告家庭家庭狀況不佳，於
    本案後因下肢及右半身中風，而喪失行動能力且無法開口說
    話等情（見本院卷第42頁社會局個案訪視紀錄），諭知以新
    臺幣1 千元折算1 日之易科罰金折算標準，以資懲儆。至被
    告與另案被告葉耿丞持以犯上開竊盜犯行之Ｔ字型扳手，雖
    為另案被告葉耿丞所有，然已在其所涉另案竊盜罪，為臺灣
    桃園地方法院以99年度易緝字第25號判決沒收，為免造成檢
    察官執行程式之浪費，爰不再為沒收之諭知；又改制前臺北
    縣政府警察局三峽分局當場查扣之無線電對講機3 台、白手
    套1 雙、尖嘴鉗1 支、中華電信繳費單1 張等物（見板橋地
    檢卷第22-1、25頁），雖係另案共同被告葉耿丞所有，但乏
    證據證明供前揭犯罪之用，又非違禁物，爰不為沒收之諭知
    。
據上論斷，應依刑事訴訟法第284 條之1 、第299 條第1 項前段
，刑法第2 條第1 項前段、第28條、修正前第321 條第1 項第3
款、第349 條第1 項、第41條第1 項前段，刑法施行法第1 條之
1 第1 項、第2 項前段，判決如主文。
本案經檢察官陳雅瑩到庭執行職務。
中    華    民    國  100     年    4     月    11    日
                刑事第十一庭    法  官  廖純卿
以上正本證明與原本無異。
如不服本判決應於收受判決後10日內向本院提出上訴書狀，並應
敘述具體理由。其未敘述上訴理由者，應於上訴期間屆滿後20日
內向本院補提理由書( 均須按他造當事人之人數附繕本) 「切勿
逕送上級法院」。
                                書記官  柳寶倫
中    華    民    國   100    年    4     月    11    日
附錄論罪科刑法條：
中華民國刑法第321條
（加重竊盜罪）
犯竊盜罪而有左列情形之一者，處六月以上、五年以下有期徒刑
：
一、於夜間侵入住宅或有人居住之建築物、船艦或隱匿其內而犯
    之者。
二、毀越門扇、牆垣或其他安全設備而犯之者。
三、攜帶兇器而犯之者。
四、結夥三人以上而犯之者。
五、乘火災、水災或其他災害之際而犯之者。
六、在車站或埠頭而犯之者。
前項之未遂犯罰之。
中華民國刑法第349條
（普通贓物罪）
收受贓物者，處 3 年以下有期徒刑、拘役或 5 百元以下罰金。
搬運、寄藏、故買贓物或為牙保者，處 5 年以下有期徒刑、拘
役或科或併科 1 千元以下罰金。
因贓物變得之財物，以贓物論。